【裁判字號】    98,台上,3827
【裁判日期】    980709
【裁判案由】    違反毒品危害防制條例
【裁判全文】
最高法院刑事判決            九十八年度台上字第三八二七號
上  訴  人  甲○○
選任辯護人  簡榮宗律師
上列上訴人因違反毒品危害防制條例案件，不服台灣高等法院中
華民國九十五年十二月二十八日第二審判決（九十五年度上訴字
第三四一三號，起訴案號：台灣基隆地方法院檢察署九十五年度
偵字第一四九七號），提起上訴，本院判決如下：
    主  文
原判決撤銷，發回台灣高等法院。
     理  由
本件原判決認定上訴人甲○○有其事實欄所載之犯行，因而維持
第一審論處上訴人販賣第一級毒品（依刑法第五十九條規定酌減
其刑後，量處有期徒刑七年二月）罪刑之判決，駁回上訴人及檢
察官在第二審之上訴。固非無見。
惟查：(一)、已受請求之事項未予判決者，其判決當然為違背法令
，刑事訴訟法第三百七十九條第十二款定有明文。本件經第一審
判決後，除上訴人提起上訴外，檢察官對於上訴人亦提起第二審
上訴，指摘第一審判決僅以上訴人無販賣毒品前科，本件販賣第
一級毒品海洛因之數量尚微，且祇一次，所得利益非鉅，即依刑
法第五十九條規定酌減其刑，有所違誤（見原審卷第十六頁）。
乃原判決雖在當事人欄列檢察官為上訴人，然對於檢察官之上訴
有無理由，其理由欄全未論及，自有已受請求之事項未予判決之
違法。(二)、民國九十二年一月十四日修正通過，同年二月六日公
布，同年九月一日施行之刑事訴訟法第一百五十九條第一項規定
：「被告以外之人於審判外之言詞或書面陳述，除法律有規定者
外，不得作為證據」，故以被告以外之人於審判外之陳述作為證
據時，必須符合法律所規定之例外情形，始具有證據能力。原審
係於九十五年十二月十四日上午十時審理，自應適用上開規定，
始為適法。而依卷附筆錄所載，上訴人之選任辯護人於原審行準
備程序時，已爭執證人郭家成於檢察官偵查中陳述之證據能力（
見原審卷第三十五頁反面），原判決引據該證人於檢察官偵查中
之陳述，資為論處上訴人本件犯行之部分依據（見原判決第三頁
第十五行、第十六行、第四頁第二十二行、第二十三行），卻未
說明該證人前開於審判外之陳述，究竟如何符合例外規定而得作
為證據之理由，遽以其於檢察官偵查中陳述之傳聞證據，作為論
處上訴人罪刑之基礎，於法亦有未合。(三)、原判決以郭家成於原
審雖證陳其見上訴人以香菸吸食海洛因，即叫上訴人請其吸用，
當時上訴人並未表示要收費或以東西交換，且本件NOKIA 6270型
手機本就放置於車上，其在車上時亦未聽聞郭有成表示要用該手
機與上訴人交換海洛因使用云云，然所述與其在第一審經具結後
之證述內容大相逕庭等理由，據謂郭家成於原審所證，顯係事後
迴護上訴人之詞，不足採信（見原判決第五頁第二十六行至第六
頁第十六行）。然依卷內資料，郭家成並未於第一審到庭作證，
原判決謂郭家成於原審之前開所述與其在第一審之證述內容大相
逕庭云云，已與卷內資料不相符合，且原判決既謂郭家成於原審
所證內容不足採信，卻又援引郭家成於原審所陳其於九十四年三
月十四日以前與上訴人並不認識，三．七五公克之海洛因市價約
新台幣一萬二千元等語，資為論處上訴人本件犯行之部分依據（
見原判決第六頁第九行至第十四行），並嫌理由矛盾。上訴意旨
指摘原判決違法，非無理由。又第三審法院應以第二審判決所確
認之事實為判決基礎，刑事訴訟法第三百九十四條第一項前段定
有明文。原判決上述之違背法令，影響於事實之確定，本院無可
據以為裁判，應將原判決撤銷，發回原審法院更為審判。
據上論結，應依刑事訴訟法第三百九十七條、第四百零一條，判
決如主文。
中    華    民    國  九十八  年    七    月    九    日
                      最高法院刑事第六庭
                          審判長法官  謝  俊  雄
                                法官  陳  世  雄
                                法官  魏  新  和
                                法官  吳  信  銘
                                法官  徐  文  亮
      本件正本證明與原本無異
                                      書  記  官
中    華    民    國  九十八  年    七    月   十四   日
                                                  Ａ


司法院資訊處製作；財團法人民間司法改革基金會備份。
